【裁判字號】    99,監宣,67
【裁判日期】    990331
【裁判案由】    聲請監護宣告等
【裁判全文】
臺灣高雄地方法院民事裁定              99年度監宣字第67號
聲  請  人  乙○○
應受監護宣
告人        甲○○
上列聲請人聲請監護宣告事件，本院裁定如下：
    主  文
宣告甲○○（男，民國○○年○○月○○日生，身份證統一編號：Ｚ000
000000號）為受監護宣告之人。
選定乙○○（男，民國○○年○ 月○○日生，身份證統一編號：Ｚ000
000000號）為受監護宣告人甲○○之監護人。
指定丙○○（男，民國○○年○ 月○○日生，身份證統一編號：Ｚ000
000000號）為會同開具財產清冊之人。
聲請程序費用由受監護宣告人甲○○負擔。
    理  由
一、本件聲請意旨略以：聲請人乙○○為應受監護宣告人甲○○
    之兄，甲○○因罹患癲癇症、智能不足、慢性精神病等，致
    精神障礙及心智缺陷，已達不能為意思表示或受意思表示，
    或不能辨識其意思表示之效果，已達受監護宣告之程度，聲
    請人爰依法聲請本院准予對甲○○為監護宣告等語。
二、按「對於因精神障礙或其他心智缺陷，致不能為意思表示或
    受意思表示，或不能辨識其意思表示之效果者，法院得因本
    人、配偶、四親等內之親屬、最近一年有同居事實之其他親
    屬、檢察官、主管機關或社會福利機構之聲請，為監護之宣
    告。」，98年11月23日修正生效之民法第14條第1 項定有明
    文。又「法院應於鑑定人前訊問應受監護宣告之人。但有礙
    難訊問之情形或恐有害其健康者，不在此限。」、「監護之
    宣告，非就應受監護宣告之人之精神或心智狀況訊問鑑定人
    後，不得為之。」、「法院為監護之宣告時，應依職權就配
    偶、四親等內之親屬、最近一年有同居事實之其他親屬、主
    管機關、社會福利機構或其他適當之人選定一人或數人為監
    護人，並同時指定會同開具財產清冊之人。」，98年11月23
    日修正生效之民事訴訟法第602 條第1 項、第603 條、民法
    第1111條第1 項亦分別定有明文。
三、經查，聲請人主張之事實，業據提出戶籍謄本、高雄醫學大
    學附設中和紀念醫院診斷證明書、高雄市立聯合醫院診斷證
    明書及中華民國殘障手冊各1 份為證。且本院為審驗甲○○
    之心神狀態，於鑑定人高雄市立聯合醫院陳億倖醫師前訊問
    甲○○，其雖對叫喚其姓名有回應，且指認聲請人為其哥哥
    ，並稱其住高雄，但對其他問題則無法回答，並經鑑定人陳
    億倖醫師鑑定後認為：病患從小發展遲緩，屬於智能不足，
    隨後有發生癲癇，造成腦部退化，目前是器質性精神病，精
    神與智能都有障礙，智能測驗結果為重度至極重度不足的程
    度，約3 歲智商，無法表達自我的意思，無一般法律行為的
    判斷力，無法自己管理財產，只能做簡單肢體動作，不能為
    意思表示或受意思表示，建議為監護宣告等語（見本院99年
    3 月31日鑑定筆錄），是依上揭鑑定結果，甲○○因上揭疾
    病致其心神狀態，顯已達不能為意思表示或受意思表示，或
    不能辨識其意思表示之效果之程度，應可認定。本院爰依法
    宣告甲○○為受監護宣告之人。
四、次查，聲請人乙○○為受監護宣告人甲○○之兄，有戶籍謄
    本2 份在卷可參，是本院審酌聲請人與受監護宣告人關係密
    切，聲請人亦有意願擔任監護人，現實際負責照顧受監護宣
    告人甲○○，是本院認由聲請人擔任監護人，應無不當之處
    ，本院爰依上揭法條規定，選定聲請人擔任甲○○之監護人
    。又經本院選定之監護人即聲請人，自應依民法第1112條規
    定，負責護養療治受監護宣告人甲○○之身體及妥善為財產
    管理之職務，一併敘明。
五、另就指定會同開具財產清冊之人部分，聲請人陳述：請本院
    指定其妻丙○○擔任會同開具財產清冊之人等語。本院參酌
    ，丙○○為受監護宣告人之兄嫂，是本院認由其擔任會同開
    具財產清冊之人，亦無不當，本院爰依上揭法條規定，指定
    丙○○擔任會同開具財產清冊之人。又依民法第1113條準用
    同法第1099條之規定，於監護開始時，監護人對於受監護宣
    告人甲○○之財產，應會同丙○○，於2 個月內開具財產清
    冊並陳報法院，併此敘明。
六、依民事訴訟法第608 條第1 項，裁定如主文。
中    華    民    國    99    年    3     月    31    日
                   家事法庭     法  官  郭佳瑛
正本係照原本作成。
如不服本裁定關於選定監護人及指定會同開具財產清冊之人等部
分，應於送達後十日內向本院提出抗告狀，並繳納抗告費新臺幣
1千元；其餘關於宣告監護之部分，不得抗告。
中    華    民    國    99    年    3     月    31    日
                                書記官  曾小玲

司法院資訊處製作；財團法人民間司法改革基金會備份。
